臺灣高等法院刑事裁定
110年度毒抗字第80號
抗  告  人  
即  被  告  施凱琍



上列抗告人因違反毒品危害防制條例案件，不服臺灣臺北地方法
院109年度毒聲字第303號，民國109年12月2日裁定（聲請案號：
臺灣臺北地方檢察署109年度聲觀字第301號），提起抗告，本院
裁定如下：
    主  文
抗告駁回。                                             
    理  由
一、原裁定意旨略以：被告甲○○基於施用第二級毒品之犯意，分
    別㈠於民國109年2月15日下午2時許，在當時臺北市○○區○○路
    000巷00弄0號5樓租屋處內，以將甲基安非他命放置於玻璃
    球內燒烤吸食其煙霧之方式，施用第二級毒品甲基安非他命
    1次。㈡於109年4月12日凌晨1時許，在新北市○○區○○街00巷0
    弄0號6樓租屋處，以相同方式施用第二級毒品甲基安非他命
    1次等事實，業經被告於警詢及偵查中坦承不諱，並有勘察
    採證同意書、臺北市政府警察局偵辦毒品案件尿液檢體委驗
    單、台灣尖端先進生技醫藥股份有限公司109年2月27日濫用
    藥物檢驗報告、勘察採證同意書、臺北市政府警察局偵辦毒
    品案件尿液檢體委驗單、台灣尖端先進生技醫藥股份有限公
    司109年4月28日濫用藥物檢驗報告等附卷可查，足認被告自
    白與事實相符，因而依據毒品危害防制條例第20條第3項、
    第1項，觀察勒戒處分執行條例第3條第1項裁定，令被告入
    勒戒處所觀察、勒戒，其期間不得逾貳月。
二、抗告意旨略以：原審未曾詢問本人是否接受戒癮療之意願也
    未敘明檢察官選擇聲請觀察勒戒，有無違反比例原則、平等
    原則，充分衡量原則之裁量濫用，有針對抗告人之個案有選
    擇性裁量怠惰之瑕疵，也未通知本人到庭陳述意見，即依照
    檢察官之聲請，就裁定亦有違憲法保障之正當法律程序，因
    特請撤銷原勒戒裁定，給予抗告人一個戒癮療機會，也能在
    外繼續照顧扶養未成年子女云云。
三、按犯毒品危害防制條例第10條之罪者，檢察官應聲請法院裁
    定，或少年法院（地方法院少年法庭）應先裁定，令被告或
    少年入勒戒處所觀察、勒戒，其期間不得逾2 月，同條例第
    20條第1 項定有明文。次按毒品危害防制條例第20條第1 項
    關於觀察、勒戒之規定，係屬強制規定，除於毒品危害防制
    條例第21條第1 項所稱犯同條例第10條之罪者，於犯罪未發
    覺前，自動向行政院衛生署指定之醫療機構請求治療，醫療
    機構免將請求治療者送法院或檢察機關之情形外，違反毒品
    危害防制條例第10條之規定者，檢察官向法院提出聲請裁定
    其入勒戒處所觀察、勒戒，法院原則上應尊重檢察官職權之
    行使，並據以裁定。
四、經查：被告確有分別㈠於民國109年2月15日下午2時許，在當
    時臺北市○○區○○路000巷00弄0號5樓租屋處內，非法施用第
    二級毒品甲基安非他命1次；㈡於109年4月12日凌晨1時許，
    在新北市○○區○○街00巷0弄0號6樓租屋處，非法施用第二級
    毒品甲基安非他命1次，業經被告於警詢及偵查中坦承不諱
    ，並有勘察採證同意書（109年2月16日）、臺北市政府警察
    局偵辦毒品案件尿液檢體委驗單（尿液檢體編號：143104號
    ）、台灣尖端先進生技醫藥股份有限公司109年2月27日濫用
    藥物檢驗報告（尿液檢體編號：143104號）、勘察採證同意
    書（109年4月13日）、臺北市政府警察局偵辦毒品案件尿液
    檢體委驗單（尿液檢體編號：144162號）、台灣尖端先進生
    技醫藥股份有限公司109年4月28日濫用藥物檢驗報告（尿液
    檢體編號：144162號）等附卷可查，足認被告自白與事實相
    符，其上開二次施用第二級毒品犯行，均堪以認定。且被告
    前未曾接受觀察、勒戒等處遇，有本院被告前案紀錄表1份
    在卷可稽。
五、被告雖執前詞提起抗告，然查：
　⒈按毒品危害防制條例第24條第1 項，採行「觀察、勒戒」與
    「緩起訴之戒癮治療」並行之雙軌模式，並無「緩起訴之戒
    癮治療」應優先於「觀察、勒戒」的強制規定。因此，檢察
    官自得按照個案情形，依法裁量決定採行何者為宜。又「觀
    察、勒戒」程序，係針對受處分人所為保安處分，目的在戒
    除行為人施用毒品身癮及心癮，以達教化與治療之目的，其
    立法意旨在幫助施用毒品者戒毒，性質上為一療程，而非懲
    罰，並屬強制規定，除檢察官審酌個案情形，依同條例第24
    條第1 項為附命完成戒癮治療之緩起訴處分外，凡經檢察官
    聲請法院裁定將被告送勒戒處所觀察、勒戒者，法院僅得就
    其聲請審查被告是否有施用毒品之行為，以及被告是否為「
    初犯」或為觀察、勒戒、強制治療執行完畢後「3 年內再犯
    」而為准駁之裁定，並無自由斟酌以其他方式替代或得以其
    他原因免予執行之權。而所謂「緩起訴之戒癮治療」，係由
    檢察官審酌個案情形，依毒品危害防制條例第24條規定，改
    以緩起訴處分方式轉介毒品施用者前往醫療院所治療。惟是
    否給予被告為附命完成戒癮治療之緩起訴處分，此為刑事訴
    訟法第253 條之1 第1 項及第253條之2 第1 項第6 款特別
    賦予檢察官之職權，除有裁量權濫用或違法等情事外，非法
    院所得審酌。
  ⒉又按戒癮治療認定標準第6 條：「檢察官為緩起訴處分前，
    應得參加戒癮治療被告之同意，並向其說明完成戒癮治療應
    遵守事項後，指定其前往治療機構參加戒癮治療」；「未滿
    20歲之被告，並應得其法定代理人之同意。」之規定，檢察
    官為緩起訴處分後，受戒癮治療者必須自行前往治療機構接
    受戒癮治療並遵守一定事項，一旦違反，其緩起訴處分即有
    可能遭到撤銷，並由檢察官依法追訴。故如檢察官欲依毒品
    危害防制條例第24條規定，以緩起訴方式替代觀察、勒戒時
    ，始應詢問被告是否同意接受戒癮治療。倘檢察官係聲請法
    院裁定觀察、勒戒，法院就其聲請，除檢察官有違法或濫用
    其裁量權之情事外，僅得依法裁定被告令入勒戒處所執行觀
    察、勒戒，尚無自由斟酌以其他方式替代之權，復無因被告
    之個人或家庭因素而免予執行之餘地。
  ⒊本件檢察官審酌被告於前後2次為警查獲僅相隔數月，且另因
    涉嫌販賣毒品案件仍在偵查中，本件不宜對其諭知附命完成
    戒癮治療之緩起訴處分等情狀，逕向法院聲請觀察、勒戒，
    原審就此依檢察官之聲請，綜合審酌後予以裁定，衡情尚無
    不當，亦無裁量權濫用或違法之情。
六、綜上所述，原裁定以被告確有二次施用第二級毒品之事實，
    而裁定令入勒戒處所觀察、勒戒，核其認事用法，並無違誤
    ，被告抗告意旨請求為戒癮治療之緩起訴處分云云，於法即
    有未合，是本件抗告為無理由，應予駁回。
據上論斷，依刑事訴訟法第412 條，裁定如主文。 　　
中　　華　　民　　國　　110 　年　　1 　　月　　22　　日
                  刑事第十六庭  審判長法　官  葉騰瑞
                                      法  官  陳芃宇
                                      法  官  莊明彰
以上正本證明與原本無異。
不得再抗告。
                                      書記官  蘇佳賢
中　　華　　民　　國　　110 　年　　1 　　月　　22　　日